【裁判字號】    98,易,555
【裁判日期】    981215
【裁判案由】    詐欺
【裁判全文】
臺灣彰化地方法院刑事判決               98年度易字第555號
公  訴  人  臺灣彰化地方法院檢察署檢察官
被      告  甲○○
上列被告因詐欺案件，經檢察官提起公訴（98年度調偵字第52號）
，本院依簡式審判程序判決如下：
    主  文
甲○○犯詐欺取財罪（共九罪），各處有期徒刑月，如易科罰
金，以新臺幣壹仟元折算壹日。應執行有期徒刑壹年肆月，如易
科罰金，以新臺幣壹仟元折算壹日。
    犯罪事實
一、甲○○於民國94年12月25日，自任互助會首，向乙○○等30
    人招攬互助會，約定每人每會新臺幣（下同）2 萬元，採內
    標方式標會，會員連會首共計32會份（其中會員乙○○、陳
    明富各2 會份，其餘均為1 會份），於每月25日晚間在甲○
    ○位於彰化縣秀水鄉○○村○○路8號之住處開標，該互助
    會預定至97年7月間結束。詎於上述互助會存續期間，甲○
    ○因須償還房貸及以會養會致資金週轉困難，竟萌生意圖為
    自己不法所有之犯意，自96年（起訴書誤載為95年）5月25
    日起至97年1月25日止（即第18會期至26會），基於詐欺之
    個別犯意，為收取會款供自己使用，而分別在如附表所示之
    9個會期開標時，向乙○○等14位活會會員佯稱其他互助會
    員已經以底標新臺幣（下同）1,200元得標云云，以此方式
    向每個互助會員收取每會份18,800元（乙○○因有兩會份，
    故繳納雙倍），致使乙○○等14名活會會員陷於錯誤，於上
    開期間各按月繳付會款予甲○○，甲○○因此詐得合計
    2,538, 000元【甲○○召集互助會之始末、各期詐欺情形、
    詐欺金額及受詐欺之活會會員，詳見附表所示】。嗣於97年
    2月間，甲○○向會員宣布停標，經活會會員相互查證後，
    始知上情。
二、案經乙○○訴由臺灣彰化地方法院檢察署檢察官偵查起訴。
    理  由
一、本件被告甲○○所犯係死刑、無期徒刑、最輕本刑為3 年以
    上有期徒刑以外之罪，其於準備程序就前揭被訴事實為有罪
    之陳述，經受命法官告知簡式審判程序之旨，並聽取其與公
    訴人之意見後，本院認無不得或不宜改依簡式審判程序進行
    之處，爰依刑事訴訟法第273 條之1 第1 項、第28 4條之1
    ，裁定本案由受命法官獨任進行簡式審判程序，合先敘明。
二、上開犯罪事實，業據被告甲○○於偵查及本院審理時坦承不
    諱，核與告訴人乙○○於偵訊時證述之情節相符，並經證人
    即活會會員陳文政、陳文忠、陳文仁、陳文錦及陳美玉於偵
    訊時具結證述在卷（98年度調偵字第52號卷宗第10至13頁參
    照），且有告訴人所提出之互助會會單（97年度偵字第1002
    9號卷宗第5頁），及被告所提出死會會員名單（（97年度偵
    字第10029號卷宗第31頁）在卷可稽，足認被告之自白與事
    實相符。至起訴書雖記載被告自94年12月起會時，即存有詐
    欺之犯罪意圖，惟未說明其所憑之理由，是本院僅認定被告
    冒標期間（即自96年5月至97年1月止）具有詐欺之犯意，附
    此敘明。綜上，本件事證明確，被告犯行堪以認定。
三、核被告分別於96年5月、同年6月、同年7月、同年8月、同年
    9月、同年10月、同年11月、同年12月、97年1月間，於各月
    25日開標時向如附表所示之活會會員謊稱已有他人得標，而
    向該14位活會會員收取會款之所為，均係犯刑法第339條第1
    項之詐欺取財罪。被告所犯上開9罪間，犯意各別，行為互
    異，應分論併罰。爰審酌審被告並無犯罪前科，有臺灣高等
    法院被告前案紀錄表1份在卷可參，素行尚佳；惟其利用會
    員之信任關係，冒用他人名義出標，並標得會款，使被害人
    辛苦積蓄，甚難求償，所受損害匪淺，雖已變不動產償還被
    害人損失，並提出不動產買賣契約書（97年度偵字第10029
    號卷宗第25至頁）、還款支票票根紀錄（97年度偵字第1002
    9號卷宗第37至38頁）為憑，惟迄今尚未賠償被害人所受全
    部損害，暨其於犯後坦承犯行，態度尚佳，除告訴人乙○○
    外，其餘被害會員並未表達訴追之意等一切情狀，爰分別量
    處如主文所示之刑，並定其應執行之刑，及諭知易科罰金之
    折算標準。末按司法院大法官釋字第662號解釋略以：「中
    華民國九十四年二月二日修正公布之現行刑法第四十一條第
    二項，關於數罪併罰，數宣告刑均得易科罰金，而定應執行
    刑之刑逾六個月者，排除適用同條第一項得易科罰金之規定
    部分，與憲法第二十三條規定有違，並與本院釋字第三六六
    號解釋意旨不符，應自本解釋公布之日起失其效力。」故對
    於數罪併罰，數宣告刑均得易科罰金，而定應執行之刑超過
    6個月之案件，依司法院釋字第366號、662號解釋意旨，仍
    得易科罰金，併予敘明。
據上論斷，應依刑事訴訟法第273 條之1 第1 項、第299 條第1
項前段、第310條之2、第454條第1項，刑法第339條第1項、第41
條第1項前段、第51條第5款，刑法施行法第1條之1，判決如主文
。
本案經檢察官賴志盛到庭執行職務。
中    華    民    國    98    年    12    月    15    日
                  刑事第七庭      法  官  黃玉齡
以上正本證明與原本無異。
如不服本判決應於收受判決後10日內向本院提出上訴書狀，並應
敘述具體理由。其未敘述上訴理由者，應於上訴期間屆滿後二十
日內向本院補提理由書（均須按他造當事人之人數附繕本），切
勿逕送上級法院。
告訴人或被害人對於判決如有不服具備理由請求檢察官上訴者，
其上訴期間之計算係以檢察官收受判決正本之日期為準。
中    華    民    國    98    年    12    月    15    日
                                  書記官  黃鏽金
附錄論罪科刑法條：
中華民國刑法第339條
意圖為自己或第三人不法之所有，以詐術使人將本人或第三人
  之物交付者，處5年以下有期徒刑、拘役或科或併科1千元以下
  罰金。
以前項方法得財產上不法之利益或使第三人得之者，亦同。
前二項之未遂犯罰之。


司法院資訊處製作；財團法人民間司法改革基金會備份。
